【裁判字號】    94,訴,2862
【裁判日期】    950525
【裁判案由】    有關建築事務
【裁判全文】
臺北高等行政法院裁定
                                     94年度訴字第02862號
原      告  甲○○
被      告  臺北市政府工務局
代  表  人  莊武雄（局長）
訴訟代理人  王棟樑  律師
上列當事人間因有關建築事務事件，原告提起行政訴訟。本院裁
定如下︰
    主  文
原告之訴駁回。
訴訟費用由原告負擔。
    理  由
一、本件被告代表人原為陳威仁，訴訟中變更為莊武雄，業據被
    告新任代表人提出承受訴訟狀聲明承受訴訟，核無不合，應
    予准許。
二、按「確認行政處分無效及確認公法上法律關係成立或不成立
    之訴訟，非原告有即受確認判決之法律上利益者，不得提起
    之。其確認已執行完畢或因其他事由而消滅之行政處分為違
    法之訴訟，亦同。」行政訴訟法第6 條第1 項定有明文。苟
    人民提起行政訴訟之確認訴訟，並非請求確認特定之行政處
    分無效、特定之公法上法律關係成立或不成立或特定之已消
    滅之行政處分為違法，而係請求確認抽象之某類型行政行為
    是否成立某類型之公法上法律關係，或某類型行政行為是為
    成立某類型公法上法律關係之原因事實，即係就抽象之法律
    問題求為確認，與確認訴訟之要件不合，並非法之所許。又
    所謂行政處分，依訴願法第3 條第1 項規定，係指中央或地
    方機關就公法上具體事件所為之決定或其公權力措置而對外
    直接發生法律效果之單方行政行為。又公法上法律關係係指
    行政法上法律關係而言，而所謂法律關係乃指特定生活事實
    之存在，因法規之規範效果，在兩個以上權利主體間所產生
    之權利義務關係，或產生人對權利客體間之利用關係，行政
    法上法律關係之成立有直接基於法令規定者，亦有因行政處
    分、行政契約或事實行為而發生者，但法令、行政行為及事
    實行為均非法律關係之本身，故皆不得以其存否為確認訴訟
    之標的（參吳庚著行政爭訟法論88年5 月修訂版第120 頁）
    。又原告之訴，起訴不合程式或不備其他要件者，行政法院
    應以裁定駁回，同法第107 條第1 項第10款亦有明文。
三、本件原告起訴主張略以：被告92建字第 288號建照，因施工
    不當，引起路面龜裂、地層掏空，原告依法陳情經被告機關
    認定建商中福營造公司應依照中華建築技術學會鑑字第 494
    號鑑定報告結論儘速修復，原告認此公法關係成立或不成立
    ，有即受確認判決之法律上利益。原告因葫東街地層掏空，
    官商聯手將已著手進行修復之灌漿作業之工程暫停，而產生
    恐懼地層塌陷之生存權與財產權利，故就履行修復與否成立
    或不成立的公法上法律關係爭議，自應提起確認訴訟。被告
    無理由不顧公共安全，而不履行已經著手進行之修復道路地
    層之行政措施，違反行政程序法第8 條之事證明確云云，爰
    起訴請求確認被告應履行依主管機關職權以公權力，責令建
    商修復道路地層掏空部分。
四、查依上揭行政訴訟法第6 條第1 項規定，確認訴訟之提起，
    須以確認行政處分無效及確認公法上法律關係成立或不成立
    或確認已執行完畢或其他事由而消滅之行政處分為違法等為
    限；本件原告請求確認被告應履行依主管機關職權以公權力
    ，責令建商修復道路地層掏空部分，並非以行政處分為確認
    對象，亦非確認原告與被告間有何具體之公法上權利義務之
    關係，揆諸首揭規定及說明，顯然不備訴之要件，應予駁回
    。
五、依行政訴訟法第107 條第1 項第10款、第104 條、民事訴訟
    法第95條、第78條，裁定如主文。
中    華    民    國    95    年    5     月    25    日
                  第六庭審判長法  官   黃清光
                              法  官   曹瑞卿
                              法  官   許瑞助
上為正本係照原本作成。
如不服本裁定，應於送達後10日內向本院提出抗告狀（須按他造
人數附繕本）。
中    華    民    國    95    年    5     月    25    日
                              書記官   吳芳靜


司法院資訊處製作；財團法人民間司法改革基金會備份。
